【裁判字號】    98,交聲,366
【裁判日期】    980903
【裁判案由】    違反道路交通管理處罰條例聲明異議
【裁判全文】
臺灣新竹地方法院交通事件裁定        98年度交聲字第366號
移送機關    交通部公路總局新竹區監理所新竹市監理站
異議人即
受處分人    甲○○
上列異議人因違反道路交通管理處罰條例案件，對於交通部公路
總局新竹區監理所新竹市監理站中華民國98年6月18日所為之處
分（原處分案號：竹監新四字第裁51-E00000000號），聲明異議
，本院裁定如下：
    主  文
原處分關於甲○○汽車駕駛人，駕駛汽車經測試檢定酒精濃度超
過規定標準，處罰鍰新臺幣肆萬玖仟伍佰元部分撤銷。
甲○○就上開撤銷部分不罰。
    理  由
一、原處分意旨略以：異議人即受處分人甲○○於民國97年9月1
    5日晚上8時54分許，駕駛車號ER-1189號自用小貨車，行經
    新竹市○○路454號前時，為新竹市警察局保安隊警員攔檢
    稽查，經警方檢測其呼氣所含酒精濃度達每公升0.91毫克，
    乃以異議人違反道路交通管理處罰條例第35條第1項第1款為
    由開單舉發，因異議人違規行為明確，爰依前揭規定及違反
    道路交通管理事件統一裁罰基準表，裁處異議人罰鍰新臺幣
    （下同）49,500元、吊扣駕駛執照12個月及施以道安講習。
二、聲明異議意旨略以：異議人於97年9月15日下午行經新竹市
    ○○路為警攔下稽查臨檢，當場檢測酒精濃度每公升0.91毫
    克，案經新竹市警察局保安隊以公共危險案件移送臺灣新竹
    地方法院檢察署檢察官偵查後，以緩起訴2年及履行向「財
    團法人臺灣更生保護會新竹分會」支付40,000元之條件處分
    ，嗣上開緩起訴處分遭到撤銷，經本院以98年度審竹交簡字
    第517號判決判處罰金80,000元，而異議人既因同一案件經
    法院判處罰金，新竹市監理站不應再裁罰49,500元，爰依法
    聲明異議。
三、經查：
(一)、按汽車駕駛人飲用酒類後其吐氣所含酒精濃度超過每公升
    0.25毫克以上者，不得駕車，道路交通安全規則第114條第2
    款定有明文。又汽車駕駛人，駕駛汽車經測試檢定酒精濃度
    超過規定標準者，處15,000元以上60,000元以下罰鍰，並當
    場移置保管該汽車及吊扣其駕駛執照1年；汽車駕駛人有道
    路交通管理處罰條例第35條第1項之情形，應接受道路交通
    安全講習，道路交通管理處罰條例第35條第1項第1款、第24
    條第1項亦有規定。
(二)、本件異議人於97年9月15日晚上8時25分飲酒後已達不能安
    全駕駛動力交通工具之狀況下，猶駕駛車號ER-1189號自用
    小貨車上路，於同日晚上8時54分許，行經新竹市○○路454
    號前時，為新竹市警察局保安隊警員攔檢稽查，經警方檢測
    其呼氣所含酒精濃度達每公升0.91毫克，而其酒後駕車之行
    為，同時觸犯刑法第185條之3之公共危險罪，經臺灣新竹地
    方法院檢察署檢察官以97年度偵字第6605號為緩起訴處分，
    令異議人應於緩起訴處分確定後，於收受繳款通知翌日起2
    個月內，向財團法人臺灣更生保護會新竹分會支付40,000元
    ，緩起訴期間為2年，惟異議人於緩起訴處分確定後，未履
    行上開應向公益團體支付40,000元之履行事項，復經同署檢
    察官依職權撤銷原緩起訴處分並向本院聲請簡易判決處刑，
    經本院於98年6月30日以98年度審竹交簡字第517號簡易判決
    判處罰金80,000元等情，業據異議人供明在卷，並有舉發違
    反道路交通管理事件通知單、違反道路交通管理事件裁決書
    各1份在卷可佐，且經本院依職權調閱本院98年度審竹交簡
    字第517號公共危險案件卷宗核閱無誤。
(三)、按94年2月5日公布，於95年2月5日施行之行政罰法第26條
    規定：「一行為同時觸犯刑事法律及違反行政法上義務規定
    者，依刑事法律處罰之。但其行為應處以其他種類行政罰或
    得沒入之物而未經法院宣告沒收者，亦得裁處之。前項行為
    如經不起訴處分或為無罪、免訴、不受理、不付審理之裁判
    確定者，得依違反行政法上義務規定裁處之。」又其他種類
    行政罰，係指違反行政法上之義務應受「裁罰性」之「不利
    處分」，依行政罰法第2條規定，包括限制或禁止行為之吊
    扣證照處分及警告性之講習處分在內。究其立法目的，一行
    為同時觸犯刑事法律及違反行政法上義務規定時，由於刑罰
    與行政罰同屬對不法行為之制裁，而刑罰之懲罰作用較強，
    故依刑事法律處罰，即足資警惕時，實無一事二罰再處行政
    罰之必要。且刑事法律處罰，由法院依法定程序為之，較符
    合正當法律秩序，應予優先適用，但罰鍰以外之沒入或其他
    種類行政罰，因兼具維護公共秩序之作用，為達行政目的，
    行政機關仍得併予裁處。
(四)、本件異議人酒後超過規定標準而駕駛動力交通工具之行為
    ，同時涉犯道路交通管理處罰條例第35條第1項第1款規定，
    及刑法第185條之3之公共危險罪，業經法院判處罰金刑在案
    ，揆諸前揭說明，異議人上開酒後駕車違規之事實，除其行
    為應處以其他種類行政罰即吊扣駕駛執照12個月及施以道路
    安全講習部分，仍得依上開道路交通管理處罰條例第35條第
    1項、第24條第1項等規定裁處外，其違反行政法上義務而受
    裁處罰鍰49,500元部分，依行政罰法第26條第1項前段之規
    定，即應依刑事法律處罰之，不再援引上開道路交通管理處
    罰條例之規定裁罰之。
四、綜上所述，異議人確有上開酒後駕車之違規行為，惟原處分
    機關依道路交通管理處罰條例第35條第1項第1款規定所為之
    裁決，其中罰鍰裁決部份，顯與行政罰法第26條「一事不二
    罰」之規定有違，難認允當，異議人之異議為有理由，自應
    由本院撤銷該部分之原處分，諭知不罰。至新竹市監理站裁
    處吊扣異議人駕駛執照12個月及施以道路安全講習之其他種
    類行政罰部分，核與徒刑之目的不同、種類殊異，乃為達維
    護用路權人生命、身體安全之裁罰性不利處分，依行政罰法
    第26條第1項但書之規定，仍得裁處之，附此敘明。
五、據上論斷，依道路交通案件處理辦法第20條前段，裁定如主
    文。
中    華    民    國    98     年    9     月    3    日
                  刑事第六庭   法  官  林昌義
以上正本證明與原本無異。
如不服本裁定，應於裁定送達後5日內向本院提出抗告狀。
                               書記官  黃伊婕
中    華    民    國    98     年    9     月    3     日


司法院資訊處製作；財團法人民間司法改革基金會備份。
